【裁判字號】    97,聲判,31
【裁判日期】    970528
【裁判案由】    聲請交付審判
【裁判全文】
臺灣士林地方法院刑事裁定              97年度聲判字第31號
聲  請  人  秉羿國際貿易有限公司
代  表  人  甲○○
代  理  人  吳德讓律師
被      告  乙○○
                    層之15
上列聲請人因告訴被告侵占案件，不服臺灣高等法院檢察署檢察
長駁回再議之處分（97年度上聲議字第1501號），聲請交付審判
，本院裁定如下：
    主  文
聲請駁回。
    理  由
一、按告訴人不服上級法院檢察署檢察長或檢察總長認再議為無
    理由而駁回之處分者，得於接受處分書後10日內委任律師提
    出理由狀，向該管第一審法院聲請交付審判。法院認為交付
    審判之聲請不合法或無理由者，應駁回之，刑事訴訟法第25
    8 條之1 、第258 條之3 第2 項前段，分別定有明文。
二、本件聲請人秉羿國際貿易有限公司（下稱秉羿公司）以被告
    乙○○涉犯刑法第335 條之侵占罪及同法第313 條之妨害信
    用罪，向臺灣士林地方法院檢察署檢察官提出告訴，經該署
    檢察官於民國95年12月27日，以95年度偵字第12293 號為不
    起訴處分後，聲請人聲請再議，嗣經臺灣高等法院檢察署檢
    察長發回續行偵查，再經臺灣士林地方法院檢察署檢察官於
    97年2 月25日，以96年度偵續字第68號為不起訴處分，聲請
    人不服聲請再議，復經臺灣高等法院檢察署檢察長於97年3
    月24日，以97年度上聲議字第1501號駁回再議，並於97年4
    月3 日送達聲請人，聲請人於收受上開駁回再議處分書後10
    日內，委任律師向本院聲請交付審判，程序上並無不符，合
    先敘明。
三、聲請交付審判意旨略以：(一)被告為刻意毀損聲請人之商譽，
    竟而違反前於95年1 月24日所立切結書之約定，擅將其持有
    聲請人公司作成如附表所載面額新臺幣（下同）211 萬5404
    元及面額178 萬2282元之支票各乙紙，應延期於95年4 月25
    日始得提示者，竟而提前於95年2 月13日提示，遂致退票，
    復違反上開約定將聲請人公司作成如原處分附表所載面額均
    178 萬6861元之支票4 紙，提前於95年3 月6 日提示，卒致
    全部退票，造成拒絕往來戶，致聲請人公司商譽嚴重損害，
    難於恢復。(二)上開切結書且明載所有漁貨須凍置於銘洋冷凍
    公司，但爭鮮股份有限公司之負責人即被告竟於簽立切結書
    當日即將聲請人公司所有價值1 千餘萬元之漁貨全部盡予提
    走，並分別將漁貨諸如丁香魚共提出26,145公斤，以每公斤
    55元賤價拋售，計損失達392,175 元，另再提出蘆筍貝24,8
    20公斤，以每公斤95元之賤價拋售，計損失達1365,100元，
    另又提出丁香魚6312.5公斤，以每公斤66元之賤價拋售，計
    損失119,937.5 元，復又提出蟹角共3,408 公斤，以每公斤
    2 60元賤價拋售，計損失204,480 元，以上損失共達2081,
    692.5 元；此外，被告負責之爭鮮公司未返還漁貨之金額4,
    906,276 元，被告負責之爭鮮公司違約逕自拍賣聲請人公司
    貨物之金額為470,278 元; 以上之營利損失及貨物損失共達
    9,126,246.5 元，概基於被告之違約連續侵占犯行所造成，
    凡此被告之犯罪事實，原處分俱疏未併予查明；(三)被告早於
    95年2 月23日，即已就聲請人公司應付之貨款為訴訟標的，
    以爭鮮公司名義向鈞院民事庭起訴，嗣於同年6 月27日成立
    訴訟上和解，有和解筆錄可按，聲請人公司依此和解筆錄自
    95年7 、8 、9 月每月26日給付160 萬元予被告，被告固亦
    有將和解筆錄「附表實盤小計欄」所示之四項漁貨之各項六
    分之一數量依序返還予聲請人公司，惟其後3 個月亦即自95
    年10、11、12月每月26日被告負責之爭鮮公司應續交付之「
    附表實盤小計欄」所示四項漁貨之各項六分之一數量，卻拒
    不返還，衡情度理，於95年10、11、12月每月26日穩可續予
    取得金額均160 萬元，被告殊無恣意予以捨棄之理，但一再
    電話催促，被告卻置之不理，足證上開和解筆錄「附表實盤
    小計欄」所示四項漁貨各項應返還六分之三數量，應係遭被
    告非法佔有處分完畢，否則被告絕無任意捨棄95年10、11、
    12月每月26日穩可續予取得金額均160 萬元鉅款之理；(四)聲
    請人公司與郭兆祺名義共同做成上開面額新臺幣1千 萬元未
    明載兌期之本票乙紙，係為擔保貨款之商業本票，有本票下
    端「本張本票為擔保貨款之商業本票」之註明可考，且查被
    告早於95年2 月23日即已就聲請人公司應付之貨款向鈞院民
    事庭起訴，嗣於同年6 月27日成立訴訟上和解且已依和解內
    容履行中，乃被告竟將此原意擔保貨款1 千萬元本票具狀矇
    請鈞院裁定准予強制執行，顯與上開和解筆錄所載貨款相衡
    ，意圖詐取此之1 千萬元；(五)本件證人盧威良於偵查中應傳
    訊到庭作證，刻意匿不據實陳述，有悖證人據實陳述之責；
    惟尚有證人即望月有限公司經理周昆霖者，同係有親自耳聞
    被告散佈流言而損害聲請人公司信用之行為，只以其遠居高
    雄，聲請人實不忍其為本案作證而南北奔波，故於控訴時未
    提舉其為證人，聲請人茲特狀請斟酌票傳周昆霖到庭作證，
    惜未見予以傳訊，更未見敘明何以無傳訊必要之理由，遽即
    為駁回再議之聲請，茲具狀聲請交付審判等語。
四、按新修正刑事訴訟法第258 條之1 規定聲請人得向法院聲請
    交付審判，係新增對於「檢察官不起訴或緩起訴裁量權」制
    衡之一種外部監督機制，法院僅就檢察官所為不起訴或緩起
    訴之處分是否正確加以審查，以防止檢察機關濫權，法院並
    非檢察官之延伸，亦不負擔偵查之作為。依此立法精神，同
    法第258 條之3 第3 項規定法院審查聲請交付審判案件時「
    得為必要之調查」，其調查證據之範圍，自應以「偵查中曾
    顯現之證據」為限；而同法第260 條對於不起訴處分已確定
    或緩起訴處分期滿未經撤銷者因發現新事實、新證據者得再
    行起訴之規定，其立法理由說明該條所謂不起訴處分已確定
    者，包括「聲請法院交付審判復經駁回者」之情形在內，是
    前述「得為必要之調查」。其調查證據範圍，更應以偵查中
    曾顯現之證據為限，不得就告訴人新提出之證據再為調查，
    亦不得蒐集偵查卷以外之證據，否則，將與刑事訴訟法第26
    0 條之再行起訴規定混淆不清，亦將使法院兼任檢察官而有
    回復「糾問制度」之虞；且法院裁定交付審判，即如同檢察
    官提起公訴使案件進入審判程序，是法院裁定交付審判之前
    提，必須偵查卷內所存證據已符合刑事訴訟法第251 條第1
    項規定「足認被告有犯罪嫌疑」檢察官應提起公訴之情形，
    亦即該案件已經跨過起訴門檻，否則，縱或法院對於檢察官
    所認定之基礎事實有不同判斷，但如該案件仍須另行蒐證偵
    查始能判斷應否交付審判者，因交付審判審查制度並無如同
    再議救濟制度得為發回原檢察官續行偵查之設計，法院仍應
    依同法第258 條之3 第2 項前段規定，以聲請無理由裁定駁
    回。
五、本院查：
  (一)按侵占罪之成立，以擅自處分自己持有之他人所有物，或變
    易持有之意為所有之意，而逕為所有人之行為，為其構成要
    件，雖行為之外形各有不同，要必具有不法所有之意思，方
    與本罪構成之要件相符，最高法院著有19年上字第1052號判
    例要旨可資參照。
  (二)聲請人秉羿公司實際負責人郭兆棋於95年1 月24日與爭鮮公
    司總經理劉桂照、法務代表林景信協商秉羿公司積欠爭鮮公
    司貨款乙事，並簽立如附件一所示切結書，後又於95年6 月
    27日於本院民事庭成立附件二和解筆錄所示和解內容乙節，
    業據證人郭兆棋陳稱明確（見偵續字第68號卷第59頁），並
    據證人劉桂照、林景信證述在卷（見偵續字第68號卷第60頁
    至第62頁），復有切結書及本院95年度重訴字第119 號和解
    筆錄在卷可憑（見他字第763 號卷第7 至9 頁、偵續字第68
    號卷第19頁至第20頁）。
  (三)爭鮮公司於95年1 月24日切結書簽立當日下午，確將聲請人
    秉羿公司質押之部分漁貨自銘洋冷凍庫移出，復於95年2 月
    8 日起拍賣部分漁貨，續於95年5 月31日起至同年6 月27日
    間繼續拍賣部分漁貨之情，為證人林景信所是認（見偵續字
    第68號卷第61、62頁），並有估算表1 份可據（見偵續字第
    68號卷第66頁）。惟查：
    1.爭鮮公司係因銘洋冷凍庫與證人郭兆棋之關係密切，而秉
      羿公司所簽發支票可否兌現尚有不明，因此於切結書內特
      訂立第四條，約定爭鮮公司可變更漁貨存放地點，故爭鮮
      公司始將部分貨物搬到裕國冷凍庫，於95年2 月7 日，證
      人林景信有打電話告知秉羿公司依據切結書第1 條之對帳
      結果，秉羿公司尚欠貨款300 多萬元，請秉羿公司於95年
      2 月8 日前簽發支票，否則即會提示95年1 月25日、27日
      到期之支票，但秉羿公司至95年2 月8 日仍未簽發此部分
      之貨款支票，爭鮮公司認為秉羿公司有違約情形，且有些
      物品有保存期限，爭鮮公司也需負擔每月10多萬元之倉租
      費，才開始拍賣漁貨，後來爭鮮公司與秉羿公司於95年5
      月30日就所剩漁貨盤點，但5 月31日至6 月27日間爭鮮公
      司還有繼續拍賣漁貨，到95年6 月27日時是根據95年5 月
      30日之盤點記錄成立和解，後來95年11月以後無法再繼續
      返還漁貨給爭鮮公司，係因當初質押時未清點數量，也有
      部分搬回公司存放，因為倉儲管理失當導致貨物數量有出
      入，也有與郭兆棋聯繫商談差額部分如何處理等節，此據
      證人林景信陳證明確（見他字第763 號卷第45頁、偵續字
      第68號卷第61、62頁）。
    2.觀諸附件一切結書第4 條內容，確有約定「立切結書人（
      即秉羿公司）並同意爭鮮股份有限公司得變更漁貨之地點
      」，且參諸附件二和解筆錄附表下備註欄A 點之記載「1-
      3 項寄放於銘洋凍庫，第4 項寄放於裕國凍庫」之意旨，
      堪認秉羿公司除在原切結書約定之保管地點銘洋冷凍庫外
      ，另有在裕國冷凍庫盤點到部分所餘漁貨，證人林景信就
      此所陳，顯屬有據。
    3.證人郭兆祺於95年2 月8 日因認爭鮮公司於95年1 月24日
      自銘洋冷凍庫提領部分漁貨係違反切結書之約定，故拒絕
      依對帳結果簽發支票等情，此據證人郭兆祺證述無訛（見
      偵續字第68號卷第59頁），而依切結書第1 條之約定，上
      開支票亦須於95年4 月25日到期，爭鮮公司因而依據切結
      書第2 條約定開始實行拍賣，要屬有據，尚難認爭鮮公司
      有不法所有之意圖。再爭鮮公司依據本院95年重訴字第11
      9 號和解筆錄，確實負有按期返還各項剩餘漁貨六分之一
      之義務，且爭鮮公司已如期履行第1 期至第3 期之義務，
      嗣因爭鮮公司自95年10月26日起未履行第4 期至第6 期之
      義務，聲請人秉羿亦未繼續給付貨款一節，亦經證人郭兆
      棋陳述明確，可證爭鮮公司僅係依約定應給付他人之物而
      未給付，核屬民事上違背履行契約問題，與侵占罪之構成
      要件有間（最高法院72年臺上字第1575號判決要旨參照）
      ，尚難以侵占罪責相繩。
  (四)有關妨害信用罪部分，聲請人雖舉證人盧威良為證，惟證人
    盧威良到庭證稱：郭兆棋曾透過伊向大晟公司購買魚貨，郭
    兆棋曾簽發面額各為150 萬元之支票，由伊交付予大晟公司
    ，伊曾聽大晟公司之人員稱秉羿公司之貨物均簽給爭鮮公司
    ，大晟公司擔心該2 紙支票是否會如期兌現，伊不知外界有
    無流傳告訴人跳票與倒閉之事等情屬實。故尚難僅憑聲請人
    之片面指訴，認被告有何散布流言而損害聲請人公司信用之
    行為。
六、綜上所述，原不起訴處分書及聲請再議處分書既已詳予調查
    偵查卷內所存證據，並敘明所憑證據及判斷理由，認既無積
    極證據證明被告涉有聲請人所指訴之侵占及妨害信用罪行，
    尚難以聲請人之片面指訴，遽認被告涉有本件犯行；且原處
    分所載證據取捨及事實認定之理由，尚無違背經驗法則或論
    理法則之情事，是原檢察官及臺灣高等法院檢察署檢察長以
    被告等犯罪嫌疑不足，分別予以不起訴處分及駁回再議之聲
    請，並無不當。是依前揭說明，本件聲請人聲請交付審判，
    為無理由，自應予以駁回。
七、依刑事訴訟法第258條之3第2項前段，裁定如主文。
中    華    民    國    97    年    5     月    28    日
                  刑事第七庭審判長法  官    林秀鳳
                                  法  官    周群翔
                                  法  官    許碧惠
以上正本證明與原本無異。
本件不得抗告。
                                  書記官    徐仁豐
中    華    民    國    97    年    5     月    28    日


司法院資訊處製作；財團法人民間司法改革基金會備份。
